【裁判字號】    94,易,1305
【裁判日期】    950420
【裁判案由】    竊盜等
【裁判全文】
臺灣高雄地方法院刑事判決              94年度易字第1305號
公  訴  人  臺灣高雄地方法院檢察署檢察官
被      告  丙○○
                    2
選任辯護人  侯重信律師
被      告  甲○○
                    2
上列被告因竊盜等案件，經檢察官提起公訴（93年度偵字第2535
2號），本院判決如下：
    主  文
丙○○故買贓物，處有期徒刑伍月，如易科罰金，以參佰折算壹
日；又收受贓物，處有期徒刑參月，如易科罰金，以參佰元折算
壹日。應執行有期徒刑柒月，如易科罰金，以參佰元折算壹日。
甲○○無罪。
    事  實
一、丙○○係位於高雄市○○區○○路209 號添榮鋼鐵廠之實際
    負責人。緣己○○與洪守儀（以上2 人業經本院以94年易字
    292 號判決分別判處有期徒刑6 月、5 月確定）共同基於意
    圖為自己不法之所有之竊盜犯意，而由己○○於民國93年11
    月11日某時許先行電詢收購來路不明之鋼筋價格事宜，丙○○竟基於贓物之認識及故買贓物之犯意，向己○○表示以每
    公斤新臺幣（下同）8 元收購，並約妥次日交易後，己○○
    遂於同月12日，在高雄市○○區○○路與福德路口捷運工地
    Ｏ8 站，趁洪守儀擔任該Ｏ8 站之保全人員值班之際，聯絡
    東成起重企業股份有限公司以載運貨櫃為由，請該公司出車
    ，嗣該公司乃派請不知情之聯結車司機甲○○駕駛車牌號碼
    9R-658號吊桿貨車，依己○○指示之時、地載運貨物；而於
    同日22時15分許，洪守儀見甲○○依己○○之指示將上開車
    輛駛入上開Ｏ8 站工地，洪守儀即切斷工地現場監視器，由
    己○○指示甲○○將其等欲竊取置放於捷運Ｏ8 站工地內前
    田營造股份有限公司（下稱前田公司）所有重約42公噸之竹
    節鋼筋10捆，吊運至甲○○所駕駛前來之前開吊桿貨車上而
    竊取得手，復指示甲○○運往業已談妥收購事宜之由丙○○
    所經營之添榮鋼鐵廠，己○○則另駕駛1 部自用小客車隨同
    前往，俟己○○將該竹節鋼筋10捆交付鋼鐵廠後，丙○○不
    知情之兄長即依丙○○之指示及已所談妥每公斤8 元之收購
    價格，將該42噸鋼筋之價款共計33萬6 千元當場交付予己○○，己○○並隨即將1 萬元車資交予不知情之甲○○後，己○○再返回Ｏ8 站工地將變賣所得分由洪守儀得贓款15萬3
    千元，餘由己○○分得。嗣於93年11月13日7 時30分許，因
    前田公司捷運Ｏ8 站工地主任乙○○發覺鋼筋遭竊而報警始
    循線查獲，並於同月18日14時許，在添榮鋼鐵廠起獲捷運Ｏ
    8 站工地鋼筋22.14 公噸。
二、丙○○明知姓名年籍不詳之成年男子所交付之位於高雄市○○○路9 號捷運Ｏ1 站工地內達欣工程股份有限公司（下稱
    達欣公司）所有之不詳重量之竹節鋼筋為贓物，竟於93年11
    月18日10時前之某日時，基於贓物之認識及收受贓物之犯意
    而收受上開捷運Ｏ1 站工地內之鋼筋，嗣因前開Ｏ8 站工地
    主任乙○○因鋼筋遭竊而報警，並於同月18日14時許，在添
    榮鋼鐵廠起獲前開捷運Ｏ8 站工地鋼筋22.14 公噸外，復在
    廠內起獲捷運Ｏ1 站工地遭竊之鋼筋15.3公噸而循線查知上
    情。
三、案經前田營造股份有限公司訴由高雄市政府警察局苓雅分局
    報請臺灣高雄地方法院檢察署偵查起訴。
    理  由
壹、有罪部分：
一、程序部分：
  (一)本案被告丙○○及辯護人除對證人己○○於94年11月18日第
    2 次警詢中之陳述認不具證據能力外，對於證人己○○於上
    開期日第1 次警詢中之陳述，以及上開期日以外之警詢中之
    陳述、證人洪守儀、乙○○、丁○○、陳順和、黃淑屏、蔡
    佩珊於警詢中之陳述，均未聲明異議，依法自應視為被告同
    意上開證人於警詢中所為之陳述，得作為證據，本院審酌前
    開證人於警詢中所為陳述作成時之狀況，距離本案查獲時間
    甚近，記憶應最為清晰可靠，且在查獲本案被告犯行前，亦
    無證據顯示前開證人有可能受外力干擾、威嚇或利誘而故為
    被告不利之證述，是認渠等於警詢中所為之陳述為適當，依
    刑事訴訟法第159 條之5 第2 項之規定，依法自得為證據。
  (二)本案證人己○○於94年11月18日第2次警詢中之陳述，雖被
    告及辯護人對其證據能力表示異議，然衡諸該警詢筆錄係在
    本案查獲之前所製作，且其內容核與證人洪守儀所陳大致相
    符，又證人己○○於警詢時所為證述，距離本案查獲時間甚
    近，記憶應最為清晰可靠，且在查獲本案被告犯行前，實無
    甘冒受訴追，而恣意誣指被告之可能，亦無可能受外力干擾
    、威嚇或利誘而故為被告不利之證述；又核證人己○○於本
    院審理中所為之證述，對重要事項或以不記得而為證述，且
    與其及證人洪守儀於另案（前開94年易字292 號竊盜案件）
    中之自白均有齟齬，足見證人己○○顯因被告在庭而為有利
    於被告或避重就輕之陳述，是證人己○○之先前警詢中之證
    述，自足認具有較為可信之特別情況。依刑事訴訟法第159
    條之3 規定，其警訊中所證，因有前述特別可信之狀況，自
    應具有證據能力。
二、實體部分：
  (一)訊據被告丙○○固坦承買受上開Ｏ8站鋼筋之事實，惟矢口
    否認有何故買或收受贓物犯行，辯稱：不知上開鋼筋為贓物
    ，又其係以每公斤14.5元向己○○買受扣案之鋼筋，係屬正
    常買賣，查獲Ｏ1 站遭竊之鋼筋是己○○同日載至鋼鐵廠出
    售之鋼筋，其並無知贓故買或收受贓物之情形云云。經查：
  1.據證人洪守儀於警詢時證稱：我於案發前1 天（即93年11月
    11日某時）主動以行動電話（0000000000號）撥打給己○○
    （0000000000號）商談偷竊工地鋼筋事宜等語（見警B 卷第
    13頁反面）。又稱：當天（即93年11月12日）晚上9 點半左
    右，以我所有之手機聯絡己○○可否前來高雄市○○區○○
    路與福德路口捷運工地盜運一些工地所用之鋼筋變賣牟利，
    己○○稱可先至工地勘查現場，隨即連絡載運之交通工具，
    在等待載運車輛到達前，我與己○○在工地聊有關盜運多少
    鋼筋以及所得利潤如何分配之問題，直到載運車輛到達後，
    我即離開現場至警衛室內，己○○與另1 名我不認識之拖板
    車司機2 人在工地現場盜運鋼筋，時間從22時15分至22時40
    分，前後約半小時離去，約至凌晨12時5 分，己○○1 人返
    回現場，並交付15萬3 千元給我當作酬傭等語（見高市警苓
    分三字第0930023271號警卷﹝下稱警卷B ﹞第8 頁）。此核
    與證人己○○所證稱與洪守儀共同謀議行竊Ｏ8 站鋼筋及行
    竊之過程均大致相符（見警卷B 第4 頁），自堪信為真實。
  2.復據證人即前田公司工地主任乙○○於警詢時證稱：因我任
    職之捷運工地，苓雅區○○路口與福德路口捷運Ｏ8 站鋼筋
    失竊，故於93年11月13日前往報案，經我清點失竊為10 捆
    鋼筋約重45公噸，價值80萬元，員警於93年11月18日14許在
    高雄市○○區○○路209 號添榮鋼鐵廠起獲之鋼筋，經查看
    有5 捆（10米長）共重22公噸，係Ｏ8 站工地失竊之鋼筋，
    該批鋼筋出廠爐號已被歹徒撕毀，該批鋼筋因有我公司清點
    過之粉筆記號，為我公司失竊之鋼筋等語（見警卷B 第15頁
    、第18頁）。基上3 名證人證詞足認於93年11月18日14許在
    高雄市○○區○○路209 號添榮鋼鐵廠起獲之鋼筋數量22.
    14公噸，確屬己○○與洪守儀所共同竊取前田公司所有置放
    於捷運工地Ｏ8 站之一部分鋼筋無訛。
  3.再證人己○○證稱：竊盜之鋼筋10捆，偷竊完我就開車載至
    高雄市○○區○○路丙○○所開設之鋼鐵場賣，我是於93年
    11 月11 日上午11時許，以手機撥打丙○○之手機接洽現在
    鋼鐵1 公斤多少，丙○○向我表示1 公斤8 元，12日14時許
    我再打電話給丙○○表示說今天有鋼鐵要進去，21時許我再
    撥打丙○○之手機跟他說23時至24時許確定有鋼鐵要運去賣
    他，33萬6 千元是丙○○的大哥算給我的等語（見警卷B 第
    4 頁、第5 頁）。此外復有搜索扣押筆錄、扣押目錄、失竊
    鋼鐵識別條影本各1 份、現場蒐證照片8 張、前田公司及隆
    大營造向志一企業股份有限公司所購買鋼筋出貨單5 張、載
    運失竊鋼筋車輛照片4 張、東成起重公司出車紀錄1 紙、93
    年11月12日出車日報表1 紙附卷可稽。足見被告丙○○於93
    年11月12日晚間11時許於所營鋼鐵廠以每公斤8 元之價額，
    買受上開竹節鋼筋10捆共計42公噸，確屬證人己○○與洪守
    儀行竊之贓物無訛。
  4.另據證人即達欣工程股份有限公司（下稱達欣公司）Ｏ1 車
    站工地組長丁○○證稱：員警於93年11月18日14許在高雄市
    小港區○○路209 號添榮鋼鐵廠起獲之鋼筋，有我工地失竊
    之鋼筋，該批失竊之鋼筋存有O1OW30901 （應係O1OW30902
    之誤載）爐號，該爐號為達欣公司所有，數量為15.3公噸，
    價值約27萬元，該批鋼筋公司將之放置於高雄市○○○路9
    號，係於93年11月18日10時許發現被竊等語（見警卷B 第16
    頁）。復有贓物認領保管收據1 份、達欣公司向志一企業股
    份有限公司所購買鋼筋出貨單1 張、失竊鋼鐵識別條影本各
    1 份、前開搜索扣押筆錄、扣押目錄、現場蒐證照片8 張附
    卷可證。基上證據，足證為警查獲置放於被告所經營之添榮
    鋼鐵廠內之鋼筋15.39 公噸，其內存有O1OW30902 爐號之識
    別條（其上備註：達欣－高捷Ｏ1 車站），確係屬達欣公司
    所有置放於捷運工地Ｏ1 站遭竊之鋼筋，並於93年11月18日
    10 時 前某日時遭竊，而於該日14時許前之某日時為被告丙○○所收受無訛。
  5.被告丙○○雖以前揭前詞置辯，辯護人並為被告辯稱鋼筋是
    14.5元出售是合理的價格，難認證人己○○是在迴護被告，
    又夜間載貨到工廠是相當平常的事情，與一般交易習慣無違
    背，且不能單憑爐號來認定被告知悉該批鋼筋是失竊之贓物
    ，況Ｏ8 站的鋼筋僅其中一捆有標籤其餘都被撕掉，故被告
    稱其並未發現鋼筋上有標籤自可採信等語，惟查：
  (1)被告丙○○自承向證人己○○買受約42噸鋼筋之事實（見高
    市警苓分三字第0930023271號卷﹝下稱警卷A ﹞第2 頁、本
    院卷第90頁），又證人己○○於前開93年11月18日第2 次警
    詢證稱被告丙○○係以每公斤8 元收購上開鋼筋，並由被告
    丙○○之兄支付己○○33萬6 千元之情，由渠與洪守儀2 人
    平分等情（見警卷B 第4 頁、第5 頁），核與己○○於偵查
    中所陳亦相符合；若鋼筋以每公斤8 元計價，則42公噸鋼筋
    之賣價確與己○○陳收受33萬6 千元之價額相符（8 元x420
    00﹝斤﹞=336000 元）；再由證人洪守儀證稱所分得銷贓款
    項為15萬3 千元，亦約為全部贓款之半，是以己○○於前開
    警詢所證並無違背經驗或論理法則。
  (2)又證人己○○於93年11月18日第2 次警詢時所為證述，距離
    本案查獲時間甚近，記憶應最為清晰可靠，且證人己○○稱
    與被告丙○○係舊識（見本院卷第68頁），是在查獲本案被
    告犯行前，實無甘冒受訴追之可能，而恣意誣指被告丙○○
    以每公斤8 元故買鋼筋贓物，亦無可能受外力干擾、威嚇或
    利誘而故為被告不利之證述。證人己○○雖於93年11月26日
    警詢及本院審理時改稱被告丙○○係以每公斤14.5元購買該
    42噸鋼筋云云，然查己○○於審理時稱對於當日丙○○究竟
    有無付款則不復記憶云云（見警卷A 第5 頁、本院卷第67頁
    ），惟依常理言之，理應對攸關銷贓獲利之重要事項記憶深
    刻，豈會對丙○○買受每公斤之價格印象深刻，而對當日有
    無付款則不復記憶，故證人己○○事後改稱之證詞確屬可疑
    。
  (3)又據證人己○○於審理時則證稱：每公斤是14塊半，是因這
    樣較有利潤，且因之前有跟丙○○借過錢，這樣才能多賺一
    點利潤云云（見本院卷第68頁）。而被告丙○○辯稱：那批
    鋼筋總共42噸，1 公斤14塊半，所以我總共花了61萬元，己○○之前因為家庭因素跟我借12萬元，所以61萬元扣掉12萬
    元之後，還剩49萬元，當天我是給他33萬元，剩下的16萬元
    ，我要求他發票拿來之後，我再給他等語（見本院卷第87頁
    ）。倘被告丙○○與證人己○○於審理中所言屬實，且係正
    常買賣，則2 人理當於現場即釐清雙方前後之債務關係，並
    由丙○○出具己○○業已清償欠款之收據及被告丙○○已付
    部分價金，並就尾款需待己○○出具發票後再行付款之相關
    單據予證人己○○，以釐清債務，始符常情，亦維雙方權益
    ，然迄至本案審理時，被告丙○○及證人己○○均無法提出
    當日雙方結算價金及清償欠款之相關單據供參，且就此攸關
    自身權益之事項，證人己○○竟稱當日有無付款則不復記憶
    云云，已如前述，顯不合常情，是足認證人己○○於93年11
    月26日警詢及本院審理時雖改證稱被告丙○○係以每公斤14
    .5 元 購買該42噸鋼筋，或於審理中或以不記得、遺忘而為
    證述，顯因被告在庭而為較有利於被告之陳述，係屬迴護被
    告之詞無疑。
  (4)本案員警於93年11月18日14許在添榮鋼鐵廠起獲之鋼筋，係
    分別有捷運工地Ｏ8 站、Ｏ1 站鋼筋，此業據證人己○○、
    洪守儀、乙○○、丁○○證述綦詳，已如前述，並有該查獲
    之鋼筋可稽，且起獲之15.3公噸鋼筋內尚存有O1OW30902 爐
    號之識別條，其上備註欄確已註記：達欣－高捷Ｏ1 車站，
    足證該起獲之鋼筋確分屬Ｏ8 站及Ｏ1 站鋼筋無訛，辯護意
    旨認本案僅從鋼筋之爐號認定係屬Ｏ8 站、Ｏ1 站之鋼筋云
    云，自無足採。
  (5)另據證人即在添榮鋼鐵廠擔任廠長，負責鋼筋進廠過磅之陳
    順和及會計黃淑屏、蔡佩珊均於警詢中證稱：伊不知警方查
    扣之鋼筋何時進貨等語（見警卷B 第19頁至22頁）。衡情被
    告丙○○係與己○○第1 次接洽生意，並於晚上11許該深夜
    收受該批鋼筋，且負責過磅之廠長及會計均於被告丙○○收
    受後迄於起獲之日前之數日間，完全不知起獲鋼筋何時向何
    廠商進貨，顯不符常情。又證人乙○○於警詢時證稱失竊10
    捆鋼筋約重45公噸，價值80萬元等語（見警卷B 第15頁），
    依證人所言推估上開鋼筋每公斤價值約17元。而依證人己○○陳稱渠於93年11月11日上午11時許，向被告丙○○接洽鋼
    鐵1 公斤之金額，丙○○即告知1 公斤8 元等語（見警卷B
    第4 頁、第5 頁），已如前述，被告丙○○既係從事鋼鐵業
    者，自無不知悉鋼筋之正常買賣價格之理，其竟以遠低於市
    價之價格向己○○報價承買，足見被告丙○○應無不知該批
    鋼材係來源有問題之贓物而故買之，被告蔡榮泰上開所辯係
    正常買賣，非知贓故買，自非可採。
  (6)末證人己○○證稱：竊得之鋼筋10捆，偷完後載至丙○○所
    開設之鋼鐵場賣、我在Ｏ8 站工地偷竊之鋼筋當時卸在工廠
    右邊等語（見警卷B 第4 頁反面、警卷A 第5 頁面）。復稱
    ：「（問：丙○○稱：高雄捷運 ( Ｏ1站)失 竊之鋼筋是你
    當時同時運進工廠？）答：我沒偷竊高雄捷運（Ｏ1 站）鋼
    筋」等語（見警卷A 第5 頁反面）。並據證人甲○○證稱：
    我們大約在Ｏ8 站工地吊了約10捆等語（見警卷A 第9 頁反
    面），核其等2 人所稱吊載鋼筋數量均係10捆，足見起獲之
    鋼筋中，該10捆鋼筋係置放於Ｏ8 站工地，由己○○與洪守
    儀共同行竊委由不知情之甲○○運至鋼鐵廠之鋼筋，並不含
    Ｏ1 站之15.3公噸鋼筋至明。是被告丙○○辯稱起獲之Ｏ1
    站之鋼筋係由證人己○○一併運至鋼鐵廠云云，自與事實不
    符，無足採信。再衡諸扣案之捷運工地之鋼筋係價值不菲之
    建材，為避免不當買受或收受來路不明之鋼筋，而損及鋼鐵
    廠之權益與信譽，並確保日後為警盤查時得以交代鋼筋之正
    當來源，自應於買受或收受鋼筋時詢問源、品質及要求出具
    出貨單、發票等相關證件以杜爭議，依被告之年齡、智識，
    自難諉稱不知，然被告丙○○竟事後無法提供相關進貨資料
    以供查證，且如前述，該鋼鐵廠之廠長及會計人員竟不知悉
    有起獲之鋼筋，顯與一般常理有悖。惟就屬於Ｏ1 站達欣公
    司所有之鋼筋因無證據證明係由被告知贓故買，依罪疑唯輕
    ，利於被告法則，應認被告主觀上應有贓物之認識而收受之
    。被告辯稱無知贓收受云云，亦難予採信。
  (二)綜上所述，被告主觀上應已明知該等鋼筋Ｏ8 站、Ｏ1 站均
    為贓物，竟仍予以故買Ｏ8 站之鋼筋及收受Ｏ1 站之鋼筋，
    上開犯行明確，洵堪認定，本件自應依法論科。
三、核被告丙○○所為係犯刑法第349 條第2 項故買贓物罪及同
    條第1 項之收受贓物罪。檢察官於起訴書之證據及所犯法條
    欄漏未論及第349 條第1 項之規定，本院自應予補充。被告
    所為上開2 罪，犯意各別，行為互殊，應分論併罰。爰審酌
    被告丙○○因一時貪念，任意向己○○購買贓物，及向不詳
    姓名、年籍之人收受來源不明之贓物，致被害人前田公司及
    達欣公司難以追索全部失物，且足以助長他人犯罪，其行為
    實屬不該，並斟酌其犯後仍飾詞置辯，尚乏悔意等一切情狀
    ，量處如主文所示之刑，並分別諭知易科罰金之折算標準及
    應執行之刑。扣案之帳冊1 批、電腦主機1 台、磁片15片均
    為添榮鋼鐵廠所有，此有扣押目錄錄表可稽，惟因與本案犯
    行不具關聯性，亦非違禁物，爰不宣告沒收。
貳、無罪部分：
一、公訴意旨以：被告甲○○與己○○、洪守儀（以上2 人業經
    本院以94年易字292 號判決確定）共同意圖為自己不法之所
    有，於93年11月12日22時15分許，在高雄市○○區○○路與
    福德路口捷運工地Ｏ8 站，由洪守儀負責把風，並切斷工地
    現場監視器，再由己○○、甲○○以甲○○所準備之車牌號
    碼9R-658號吊桿貨車，兩人合力下手竊取置放於Ｏ8 站捷運
    工地內之重約42公噸之竹節鋼筋10捆，價值80萬元，得手後
    即由甲○○運往位於高雄市○○區○○路209 號添榮鋼鐵廠
    ，交予事先與己○○談好以每公斤8 元價格變賣予丙○○，
    變賣所得33萬6000元，由洪守儀分得15萬3000元，己○○分
    得16萬3000元，並交付1 萬元車資予甲○○。嗣於93年11月
    13日7 時30分許，經前田營造股份有限公司於上開工地擔任
    工地主任之乙○○發覺鋼筋遭竊而報警循線查獲，因認被告
    甲○○涉犯刑法第321 條第1 項第4 款加重竊盜罪嫌云云。
二、按犯罪事實應依證據認定之，無證據不得認定其犯罪事實。
    又不能證明被告犯罪者，應諭知無罪之判決，刑事訴訟法第
    154條第2項、第301條第1項分別定有明文。所謂證據，係指
    足以認定被告確有犯罪行為之積極證據而言，該項證據自須
    適合於被告犯罪事實之認定，始得採為斷罪資料。苟積極證
    據不足為不利於被告事實之認定時，即應為有利於被告之認
    定，更不必有何有利之證據，最高法院29年上字第3105號、
    30年上字第816號分別著有判例可資參照。
三、檢察官認被告甲○○涉有共同竊盜罪嫌，無非係以：證人己○○、洪守儀之證述、前田搜索扣押筆錄、扣押目錄、贓物
    認領保管收據、現場蒐證照片8 張等為其論據。惟訊之被告
    甲○○固坦承於上開時、地載運Ｏ8 站工地鋼筋之事實，惟
    堅詞否認有何犯行，辯稱：我是受僱於公司，本件是公司指
    派我去載的，我確實有以準備好的吊桿貨車於高雄市○○區
    ○○路與福德路口捷運工地Ｏ8 站載送約42公噸的竹節鋼筋
    10 捆 ，運往高雄市○○區○○路209 號添榮鋼鐵廠，當時
    己○○已在門口等，由己○○卸下鋼筋，己○○交給我1 萬
    元，我運完後即離去，我不知道鋼筋是否係己○○偷竊所得
    等語。經查：
  (一)證人己○○於本院審理時證稱：我僱用甲○○公司的車，由
    甲○○開車去載的。我是翻電話簿找到這家公司打電話，之
    後才知道他們的車上有噴東成跟永福的名稱，車子就是要載
    的那一天中午即93年11月12日中午叫的，是公司老板娘跟我
    約的，就是一個女性，我想她應該就是老闆娘；他們出來1
    天8 個小時就是固定收1 萬元。我就是跟他約中午之前，他
    們就要出來，他們有留司機的電話給我，當天司機到Ｏ8站
    載鋼筋的時間大概是晚上10點多。當天他是中午就打電話給
    我，我要他等一下，之後我再跟司機聯絡，我打電話給司機
    大概是晚上10點，本來是跟他們講說要載送貨櫃，是司機到
    達Ｏ8 站之後，我才跟司機說要載送鋼筋。請的這部車是吊
    卡車，我有拿1 萬元給司機，鋼筋是司機開車載去添榮工廠
    ，但我有自己開1 部小車跟著過去，當天載送鋼筋的司機就
    是在庭被告甲○○，當天僱請甲○○的時候並無告訴他這些
    鋼筋來源等語（見本院卷第71頁至第73頁）。
  (二)又據證人即東成起重企業股份有限公司之負責人庚○○於本
    院審理時證稱：我是做拖板車的工作，甲○○以前是我們的
    司機，我是老闆娘，我們公司有一輛車號9R-658號的曳引車
    ，卷內之出車紀錄及日報表是公司的，出車紀錄是我們以前
    會計填的，日報表都是司機自己填的，公司這部車有無在93
    年11月12日當天有出租給人家因時間太久我現在不記得了，
    但是出車紀錄上面有記載的話，那就一定有。又那一趟好像
    是說要吊貨櫃，在下午4 、5 點左右好像要到某一個地方去
    ，這個生意是我接的，因為我們是算時間的，但當時對方說
    地方有延誤到可能拖的比較晚，對方跟我訂車的時候是說要
    吊貨櫃到台南、嘉義那邊，我跟他說費用1 萬元，之後我將
    司機的電話給他，請他自己跟司機聯絡。訂車的人是男性，
    費用是看時間及路程的遠近，因為我們是自吊車，到嘉義一
    般拖板車費用約是5000多元，自吊的費用比較貴，所以我就
    跟他收1 萬元，這一趟甲○○收到的車錢甲○○隔天早上就
    交回公司等語（見本院卷第75頁、第76頁）。
  (三)據上開證人己○○、庚○○證述，足認證人己○○於93年11
    月12日向東成公司叫車，並由該公司負責人庚○○承接此筆
    拖板車生意，再通知公司司機即被告甲○○出車，由己○○
    直接與司機甲○○聯絡，被告甲○○即依公司負責人即證人
    庚○○之指示出車，並在己○○電話聯繫後，於當晚10時許
    前往Ｏ8 站載運鋼筋，再運往己○○指示之添榮鋼鐵廠後，
    領取證人庚○○與己○○業已談妥之運費1 萬元，於次日將
    該運費交付公司。是被告於警詢辯稱：係受僱於公司，由公
    司指派出車，己○○雇車時說要拖貨櫃從林園到嘉義，途中
    己○○稱貨櫃未裝好，叫我先找一個地方停，於該日22時許
    以貨櫃尚未裝好叫我先到捷運工地Ｏ8 站載送竹節鋼筋10捆
    ，運往添榮鋼鐵廠等情（見警卷A 第8 頁反面、本院卷第29
    頁），核與上開證人所證大致相符，所辯自堪採信。
  (四)檢察官固提出前開證據方法憑為認定被告甲○○共同竊盜之
    依據。惟該等證據方法僅足證明被告甲○○曾於案發前以電
    話與證人己○○聯繫，前往現場吊取鋼筋之時間為夜間，及
    現場經洪守儀將監視器電源關閉等情。然查證人己○○既與
    洪守儀共同基於竊盜之犯意聯絡而於洪守儀擔任捷運站保全
    值班之際，決意共同行竊該捷運站之鋼筋，再由洪守儀令被
    告甲○○駕駛之吊卡車入捷運工地吊取鋼筋；繼以己○○向
    被告甲○○所屬東成公司叫車時已告知當日拖吊時間會拖得
    較晚（見本院卷第76頁），是被告甲○○於該日晚間10時許
    始至現場吊載鋼筋，難認有明顯異常之處；再被告甲○○係
    依僱主庚○○指示出車，再依己○○之指示前往工地，其事
    前並無從知悉己○○與捷運站之關係，而置放於捷運站之鋼
    筋數量及重量均鉅，倘若係遭他人無權搬運該鋼筋，理應遭
    保全人員制止，無法將上開鋼筋載運出捷運工地，況被告甲○○所駕駛之大型吊車體積龐大，倘非保全人員洪守儀與己○○以聯手欲共同行竊，依常理言之，自無可能任意令被告
    甲○○所駕駛之吊車進入工地載運鋼筋之理。又被告甲○○
    駛入工地時，既有保全員洪守儀為之開門，且在操作吊車載
    運鋼筋復未遭到阻撓，是被告辯稱因保全人員又幫忙開門令
    其通過而不疑有它（見本院卷第89頁），尚屬合理，自足採
    信。
  (五)況倘被告甲○○果知悉該鋼筋為證人己○○及洪守儀所欲行
    竊之物，並有共同竊取前開鋼筋之意，豈會在搬運後，僅依
    僱主指示收取運費1 萬元，並將該款項交回公司，而未另向
    證人己○○要求分得銷贓之款項，任由證人己○○及洪守儀
    分吞贓款？再以社會一般交易往來，除金融業者較常對交易
    對象予以適當徵信調查，藉以預防或避免可能的交易損失，
    然此目的多係確保將來債權之實現，要非責由交易之一方必
    須窮究所有交易對象之真實身份與交易目的。本件被告甲○○身為吊車司機，本係在公司接受不特定客戶委託而依指示
    前往指定地點作業，苟非經常往來之交易對象，自難熟知對
    方之身分、動機與目的。故本件被告甲○○依指示工作，並
    領取服務費用，其交易過程業均符合一般常情，實不得徒以
    被告甲○○係於深夜間前往載運上開鋼筋及在小港區之添榮
    鋼鐵場卸下，即率爾為其不利之認定。檢察官以己○○聯絡
    甲○○駕駛吊車前來竊取鋼筋，而甲○○又係此一深夜時段
    ，竟經開車到捷運工地將鋼筋運走，且運往小港區之添榮鋼
    鐵場卸下該批鋼筋，豈有不知係竊取該批鋼筋之理等情，遽
    認被告甲○○縱未事先知情，亦顯可預見己○○等人上開搬
    運鋼筋係竊盜行為，而仍執意為之，業已構成加重竊盜云云
    ，尚嫌速斷。
  (六)綜前所述，公訴人所述犯罪事實及所憑證據尚難證明被告甲○○與己○○、洪守儀彼此間果有竊取上開前田公司所有上
    開鋼筋之犯意聯絡，而涉有本件共同竊盜之犯行。職是，被
    告甲○○所辯尚堪採信，而本件既無法達到確信其為真實之
    程度，當不得遽為被告甲○○不利於之認定。此外，復查無
    其他積極證據足供證明被告甲○○確有公訴人所指之共同竊
    盜犯行，揆諸前揭判例意旨及說明，即應為被告甲○○無罪
    之諭知。
據上論斷，應依刑事訴訟法第299條第1項前段，刑法301條第1項
、第349 條第1 項、第2 項、第41條第1 項前段、第51條第5 款
，罰金罰鍰提高標準條例第1 條前段、第2 條，判決如主文。
本案經檢察官戊○○到庭執行職務。
中    華    民    國    95    年    4    月    20     日
                  刑事第十庭  審判長法  官  徐美麗
                                    法  官  高增泓
                                    法  官  楊淑珍
以上正本證明與原本無異。
如不服本判決，應於判決送達後10日內，向本院提出上訴狀。
                                    書記官  林秀敏
中    華    民    國    95    年    4    月    20     日
附錄本判決論罪之法條：
刑法第349條
收受贓物者，處 3 年以下有期徒刑、拘役或 500 元以下罰金。
搬運、寄藏、故買贓物或為牙保者，處5 年以下有期徒刑、拘役
或科或併科1 千元以下罰金。
因贓物變得之財物，以贓物論。


司法院資訊處製作；財團法人民間司法改革基金會備份。
